# 评估增值固定资产是否调整资本公积问题

提问人：suyundem 时间：2020-06-15 10:44:00
A公司为国有100%控股公司， 2017 年分立成为A公司和B公司，分立完成后，A公司将引进战略投资者，由国有全资控股变为参股公司，B公司仍然为国有全资控股。分立之前A公司于当年进行了资产评估，固定资产中的机械设备价值按照 2017 年评估之后重新入账。
企业做分录：借：固定资产 200 贷：累计折旧 50 资本公积 150
分立时，公司将评估增值后的固定资产账面价值留在了A公司，评估增值形成的资本公积分给B公司。
2007 年 1 月 1 日起实施的《企业会计准则-基本准则》(财政部令第 33 号)在第四十三条中也规定: “企业在对会计要素进行计量时,一般应当采用历史成本,采用重置成本、可变现净值、现值、公允价值计量的,应当保证所确定的会计要素金额能够取得并可靠计量。” 目前在会计实务中,仅限于以下两种情况:
1 、非公司制国有企业改建为公司制企业，通常是改建为有限责任公司,也可能是按照《公司法》的规定“一步到位”直接改建为股份有限公司。
2 、在非同一控制下的企业合并中一次性被其他企业收购100%股权的企业。
所以我们认为公司此次分立和混改并不属于上述两种需要改变固定资产账面价值的情况，故不应该形成资本公积。但是公司认为，如果分立之前不按照评估价值进行调增，那么投资者按照评估价值入股则会在分立后的A公司账面形成资本公积-股本溢价，那么新来的投资者则享有了国有资本的增值。如果在分立之前调增固定资产，然后将资本公积分立至B公司账面，则新来的投资者不会享有这部分增值。国有资产得以保存。
请问陈版，企业的这种做法正确吗，我听企业的解释也感觉找不到理由辩驳。

回答人：chenyiwei
该企业的做法不合理。如你所述，这种情况是存续分立，A公司作为会计主体仍延续，所以在会计上应继续延续原先的历史成本基础。新股东的入股价格系在评估值基础上确定，这样并不会造成国有资产的流失，不能仅仅因为账务上“新来的投资者则享有了国有资本的增值”就认为发生了国有资产流失。